【裁判字號】    97,台上,2122
【裁判日期】    970522
【裁判案由】    違反槍砲彈藥刀械管制條例
【裁判全文】
最高法院刑事判決            九十七年度台上字第二一二二號
上  訴  人  台灣高等法院檢察署檢察官
被      告  甲○○
上列上訴人因被告違反槍砲彈藥刀械管制條例案件，不服台灣高
等法院中華民國九十六年十月十八日第二審判決（九十六年度上
訴字第三七五七號，起訴案號：台灣板橋地方法院檢察署九十五
年度偵字第二一六四二、二一六四三號），提起上訴，本院判決
如下：
    主  文
原判決撤銷，發回台灣高等法院。
    理  由
本件原判決以公訴意旨略以：被告甲○○於民國九十年間某日，
以新台幣（下同）二十萬元之代價，向居住於台北縣土城市之真
實姓名年籍不詳綽號「小林」之友人購買德國HK廠製造USP 型具
有殺傷力之制式手槍（槍枝管制編號第0000000000號
）一枝，旋未經許可而持有之，嗣並藏放於彰化縣芳苑鄉○○村
○○路四十一巷十九號住處。未久，被告因案入監服刑，其胞弟
鄭銘正乃逕將被告原藏放於上址住處之前開制式手槍取去（親屬
間竊盜部分，未據告訴），並隨身攜帶。嗣於九十五年六月一日
，鄭銘正攜帶該手槍隨陳恩得、綽號「阿寶」及另名不詳男子一
同前往台北縣中和市○○路加油站，與洪華崇、李永池、吳境泓
、蔡文龍及綽號「忠義」之男子談判發生衝突鬥毆，鄭銘正持槍
分朝地面及李永池射擊至子彈用罄，洪華崇、李永池、吳境泓亦
分持鐮刀、西瓜刀砍殺鄭銘正，李永池並趁鄭銘正受傷倒地未能
顧及前開制式手槍之際，逕將上開手槍取去藏放，復於同年六月
間某日轉交與不知情之許文龍藏放。嗣經警循線拘提鄭銘正到案
，另策動李永池自行報繳前開手槍，始悉上情等情，因認被告涉
犯槍砲彈藥刀械管制條例第七條第四項之未經許可持有手槍罪嫌
。經審理結果，認不能證明被告犯罪，而維持第一審諭知被告無
罪之判決，駁回檢察官在第二審之上訴，固非無見。
惟查：（一）、無罪之判決書，依刑事訴訟法第三百零八條之規
定，應記載其理由；故對於被告被訴之事實，及其不利之證據資
料，如何不足以證明被告犯罪，均應逐一明確詳述其理由，否則
即有判決理由不備之違法。查證人鄭銘正於警詢時明確供稱：扣
案之手槍係被告所有，其於被告在台灣台北監獄服刑時取出保管
等語（見偵字第二一六四二號卷第五十七頁），檢察官即係以鄭
銘正上開陳述資為不利於被告之主要犯罪證據之一（見第一審卷
第三頁起訴書證據並所犯法條欄一、(三)，及原審卷第十五頁上訴
書一、(三)所載）。而原判決對於鄭銘正於警詢時所為之上開陳述
，何以不得作為不利於被告之犯罪證據，究竟係因屬於審判外之
陳述且不符傳聞法則之例外規定，而予以排除不得作為證據；或
雖得為證據，但因與其他不相容之證據資料相互比較斟酌取捨結
果，認欠缺證明力而不予採納；並未記載說明，自有判決理由不
備之違法。（二）、證據之證明力，固由事實審法院依其職權，
本於確信自由判斷，惟此項自由判斷之職權運用，仍不得違背經
驗法則與論理法則，否則即屬違背證據法則。原判決雖於理由內
說明依據鄭銘正於第一審之證言、鄭銘正因持有空氣長槍另案經
判處罪刑確定之判決書及前科紀錄、鄭銘正於九十五年五月二日
偕女性友人至台灣台北監獄接見被告之紀錄、勘驗該次接見談話
錄音光碟結果、鄭銘正之警詢筆錄、承辦警員出具之職務報告等
證據資料，而認被告辯稱：伊誤以為該次警方前來借訊時所詢問
之槍枝，即為鄭銘正於九十五年五月二日與伊會客時提及在台中
地區遭查獲之槍枝，乃擔為己罪等語，並非不可採信云云（見原
判決理由四）。然查：(1)依第一審受命法官勘驗鄭銘正接見被告
時錄音光碟內容之勘驗筆錄所載（見第一審卷第一二六頁、第一
三０頁至第一三二頁），鄭銘正雖已將持有槍械遭查獲乙事告知
被告，且二人之通話內容亦有隱諱之處，然並未有足以認定鄭銘
正要求被告頂罪，及被告允諾代為承擔刑責等情事，被告究竟有
無於該次接見時應允替鄭銘正承擔刑責情事，自屬存疑。(2)依原
判決理由記載，鄭銘正係九十五年四月十四日在台中遭查獲持有
空氣長槍，之後於同年五月二日接見被告時告知其事，被告並允
諾代為承擔刑責，如果無訛，則鄭銘正要求被告代為承擔者顯然
僅係其在台中遭查獲之空氣長槍而已，並不包括本件遭查獲之制
式手槍在內，然而鄭銘正於第一次警詢即供稱：伊所持槍枝係胞
兄即被告所有，因被告在台北監獄服刑，所以伊於前幾天，到彰
化家中廚房碗盤櫃內，把槍枝及其內八顆子彈拿到台北自己保管
等語（見偵字第二一六四二號卷第五十七頁）。鄭銘正接見被告
時應無法預期日後會因持有本件手槍遭查獲，當然無從與被告預
謀由被告承擔此部分刑責，且鄭銘正與被告為親兄弟，鄭銘正復
因持有手槍並槍擊李永池遭查獲，無論持有該手槍之前手為何人
，均無從解免鄭銘正本身之刑責，衡情當無推諉於被告之必要，
則鄭銘正何以猶指稱該槍原為被告所持有？(3)依卷附勘驗筆錄記
載，被告與鄭銘正接見時有如下之通話內容：「銘（即鄭銘正）
：就在中南部啦……昨天就那個沒辦好，還被人抓……還被人抓
到說。萍（即鄭銘正之友人曹秋萍）：在台中啊。達（即被告）
：是為什麼被人家抓呢？銘：就查到槍啊。」（見第一審卷第一
三一頁），如果屬實，被告當時顯已知悉鄭銘正在台中持有之槍
械業遭警方查獲；另查被告之警詢筆錄記載：「（問：你胞弟鄭
銘正於九十五年六月一日凌晨，在台北縣中和巿橋和路，涉嫌一
起槍擊案件，他向警方供稱手槍來源是於日前回彰化老家廚房廚
具櫃子中取出，且手槍係你之前所藏放的，是否實在？）實在。
」（見偵字第二一六四二號卷第六頁），故被告當時理應知悉警
方前來查證詢問之手槍，並非鄭銘正於九十五年五月二日接見時
所提及在台中遭查獲之槍枝，則被告何以仍願意坦承該手槍原係
其持有藏放者？原判決就上開各節均未剖析明白，遽行判決，其
採證認事自難謂與經驗法則及論理法則無違。檢察官上訴意旨指
摘原判決不當，尚非全無理由，應認原判決有撤銷發回更審之原
因。
據上論結，應依刑事訴訟法第三百九十七條、第四百零一條，判
決如主文。
中    華    民    國  九十七  年    五    月  二十二  日
                      最高法院刑事第五庭
                          審判長法官  陳  正  庸
                                法官  賴  忠  星
                                法官  林  秀  夫
                                法官  宋      祺
                                法官  陳  祐  治
      本件正本證明與原本無異
                                      書  記  官
中    華    民    國  九十七  年    五    月  二十八  日
                                                      V


司法院資訊處製作；財團法人民間司法改革基金會備份。
